臺灣臺中地方法院民事裁定　　　　　　 99年度家聲字第358號
聲　請　人　蘇鈺婷
相　對　人　夏德勝
上列當事人間聲請給付扶養費事件，本院裁定如下：
    主  文
相對人應自本裁定確定之日起，至未成年子女夏優希成年之日止
，按月於每月五日給付聲請人關於未成年子女夏優希扶養費用新
臺幣壹萬元。如有遲誤一期履行，其後之給付視為亦已到期。
程序費用由相對人負擔。
    理  由
一、本件聲請意旨略以：聲請人與相對人於婚姻關係存續期間，
    育有未成年子女夏優希（女、民國○○○年○月○○○日生
    ），嗣兩造於九十七年四月十二日經臺灣澎湖地方法院以九
    十六年度婚字第三十四號判決離婚確定，並酌定夏優希權利
    義務之行使或負擔，由相對人任之，然相對人既為夏優希之
    父，其依法對於未成年子女夏優希仍負有扶養義務。惟兩造
    離婚後，相對人未確實分擔未成年子女夏優希之扶養費用，
    為此聲請人爰依非訟事件法第一百二十七條之規定，請求相
    對人應自本裁定確定之日起，至未成年子女夏優希成年之日
    止，按月給付聲請人關於未成年子女夏優希之扶養費用新台
    幣（下同）一萬五千元等語。
二、相對人則以：伊在家中超市幫忙，每月可運用資金有十萬元
    ，聲請人請求每月一萬元之扶養費，伊有能力，但不願意給
    ，因為伊希望自己照顧小孩，聲請人請求一萬五千元，伊覺
    得太高，伊認為花一萬五千元，小孩不一定會受到妥善的照
    顧；當初離婚時，聲請人認為她有經濟能力，且小孩先被聲
    請人帶回去，所以法院才把監護權判給聲請人，目前聲請人
    經濟可能出了問題，對於小孩的照顧及教育，伊這邊較有資
    源及能力，如小孩由伊監護，不需要聲請人負擔任何費用。
三、法院之判斷：
  (一)聲請人主張其與相對人原係夫妻關係，於婚姻關係存續期間
    育有未成年子女夏優希，嗣兩造於九十七年四月十二日經臺
    灣澎湖地方法院以九十六年度婚字第三十四號判決離婚確定
    ，並酌定夏優希權利義務之行使或負擔，由聲請人任之，惟
    相對人未分擔子女扶養費等情，有戶籍謄本、前揭離婚判決
    、全戶戶籍資料查詢結果各一份為憑，且為相對人所不爭執
    ，是聲請人之主張，堪信真實。
  (二)按直系血親相互間互負扶養之義務；負扶養義務者有數人，
    而其親等同一時，應各依其經濟能力，分擔義務；父母對於
    未成年子女，有保護及教養之權利義務；父母對於未成年子
    女之扶養義務，不因結婚經撤銷或離婚而受影響，民法第一
    千一百十四條第一款、第一千一百十五條第三項、第一千零
    八十四條第二項及第一千一百十六條之二分別定有明文。又
    扶養之方法，由當事人協議定之，不能協議時，由親屬會議
    定之，但扶養費之給付，當事人不能協議時，由法院定之，
    民法第一千一百二十條亦規定甚明。且按法院依民法第一千
    零五十五條之規定，為酌定、改定或變更時，得命交付子女
    、未行使或負擔權利義務之一方與未成年子女會面交往之方
    式與期間、給付扶養費、交付身分證明文件或其他財物，或
    命為相當之處分，並得訂定必要事項；前項扶養費之給付，
    法院得依聲請或依職權，命為一次給付或分期給付，非訟事
    件法第一百二十七條定有明文。另按「未成年子女依民法第
    一千一百十四條第一款規定請求父母給付扶養費者，固限於
    不能維持生活而無謀生能力之子女，自應由子女為請求權人
    ，且應以訴訟方式為之。惟本件並非未成年子女依民法第一
    千一百十四條第一款請求再抗告人給付子女扶養費，而係相
    對人以未成年子女之母自己名義，依非訟事件法第七十一條
    之六（現行第一百二十七條）規定為聲請，於法並無不合」
    （最高法院九十四年度台抗字第三六四號裁判參照）。是當
    父母之婚姻關係因離婚而消滅，由其中一方行使及負擔對未
    成年子女之權利義務時，即生該單獨行使親權之一方因而所
    增加之保護教養費用，應如何由未行使之一方予以分擔補償
    之問題；依上說明，未成年子女扶養費本質認係未任親權之
    一方對任親權之他方，所應分擔之保護教養費用，故當事人
    自係指夫妻之一方。揆諸前揭說明，聲請人為未成年子女夏
    優希之母，其以自己名義請求未行使或負擔權利義務之相對
    人（夏優希之父）給付未成年子女夏優希之保護教養費用，
    自屬有據。
  (三)次按扶養之程度，應按受扶養權利者之需要，與負扶養義務
    者之經濟能力及身份定之；負扶養義務者有數人，而其親等
    同一時，應各依其經濟能力分擔義務，民法第一千一百十九
    條、第一千一百十五條第三項分別定有明文。是本件酌定相
    對人應負扶養義務，其扶養之程度，應按受扶養權利之未成
    年子女夏優希之需要，與負扶養義務者即聲請人與相對人之
    經濟能力及身份而為適當之酌定。經查：聲請人現年二十四
    歲，目前從事會計工作，月薪約三萬多元，名下無不動產，
    九十八年之所得給付總額為零元；而相對人現年二十九歲，
    高職畢業，目前在家中超市工作，每月可運用資金至少十萬
    元，名下有土地二筆、房屋一筆，九十八年之所得給付總額
    為二十六萬八千一百九十九元，除據相對人及聲請人於本院
    九十九年度監字第三０三號改定未成年人監護人事件中陳明
    外，並有本院依職權調閱之兩造財產暨所得資料在卷可稽。
    再衡之兩造之年齡，及子女之親權由聲請人行使負擔，其所
    付出之勞力、心力亦非不可評價為扶養費之一部，而相對人
    將來與子女會面交往時，亦需負擔子女所需相關費用，認聲
    請人與相對人應依一比二之比例分擔未成年子女之扶養費用
    。另參酌行政院主計處編印之臺灣地區家庭收支調查報告，
    台中市民九十八年度每戶平均非消費支出為十八萬二千二百
    三十三元，消費支出為七十二萬四千七百八十一元，平均每
    戶人數為三點二六人，則每人每月支出為二萬三千一百八十
    五元（元以下四捨五入）；而聲請人於本院九十九年度監字
    第三○三號改定未成年監護人案件調查時陳稱：一個月我會
    給母親二萬元，包括我們一家三口的生活費等語，足見以前
    揭家庭收支調查報告內容作為聲請人扶養子女所需之標準，
    尚屬過高，本院衡酌兩造身分地位及經濟能力，認以每月15
    ,000元作為扶養所需之標準，較為妥適。從而，相對人應負
    擔未成年子女夏優希每月之扶養費以一萬元（計算方式為：
    15000元×2÷3＝10000元，元以下四捨五入）為適當。綜上
    ，本院認聲請人請求相對人自本裁定確定之日起，至子女夏
    優希成年時止，按月於每月五日前給付予聲請人關於子女夏
    優希之扶養費用一萬元，為有理由，應予准許。再者，因按
    月給付之金額不高，為恐日後相對人有拒絕或拖延之情，而
    不利子女之利益，併定分期給付遲誤一期履行者，其後之給
    付視為亦已到期，以維子女之最佳利益，爰裁定如主文第一
    項所示。至聲請人逾此部分之請求，雖無理由，但此屬本院
    依職權酌定其數額，爰不另予駁回。
四、依非訟事件法第二十一條第二項、民事訴訟法第九十五條、
    第七十八條，裁定如主文。
中    華    民    國   100    年    1     月    28    日
                  家事法庭    法  官  林純如
以上為正本係照原本作成。
如對本裁定抗告須於裁定送達後10日內向本院提出抗告狀，（須
附繕本）。
中    華    民    國   100    年    1     月    28    日
                              書記官  王麗麗